【裁判字號】    99,簡,31
【裁判日期】    990223
【裁判案由】    傷害等
【裁判全文】
臺灣桃園地方法院刑事判決                99年度簡字第31號
公  訴  人  臺灣桃園地方法院檢察署檢察官
被      告  乙○○
上列被告因傷害等案件，經檢察官提起公訴（97年度偵字第2518
7 號），因被告於本院訊問時自白犯罪（99年度易緝字第12號）
，且依卷內之證據已足認定被告犯罪，本院認宜以簡易判決處刑
，爰裁定改依簡易程序審理，並判決如下：
    主  文
乙○○共同私行拘禁，處拘役拾日，如易科罰金，以新臺幣壹
仟元折算壹日。又共同傷害人之身體，處拘役肆拾日，如易科罰
金，以新臺幣壹仟元折算壹日，扣案之鋁棒壹支沒收。應執行拘
役陸拾日，如易科罰金，以新臺幣壹仟元折算壹日，扣案之鋁棒
壹支沒收。
    事實及理由
一、本件犯罪事實：乙○○與王忠勝（業經本院另案判處拘役60
    日）為朋友關係。緣甲○○於與陳雪琴（業經本院另案判處
    拘役30日，緩刑2 年）交往期間，因缺錢花用，曾於民國97
    年9 月25日某時許，在陳雪琴位於桃園縣桃園市○○街65號
    9 樓之12住處，向放貸收取重利之真實姓名年籍均不詳、綽
    號「小謝」之成年男子借款新臺幣（下同）10萬元，並預扣
    2 萬元以為利息，陳雪琴囿於男女交往情誼，始應允為甲○
    ○擔任借款之保證人。詎甲○○於借得款項後竟避不見面，
    「小謝」因催收無門，遂自97年10月10日起，轉而前往陳雪
    琴工作場所或住處多次催逼索討本利，王忠勝不捨陳雪琴遇
    人不淑，亦曾與「小謝」發生肢體衝突。嗣因陳雪琴不堪「
    小謝」一再催逼，遂請託王忠勝代為尋覓甲○○出面，並由
    王忠勝另找其友人乙○○、盧清河（業經本院另案判處拘役
    60日）協助處理。乙○○與陳雪琴、王忠勝、盧清河等4 人
    為將甲○○尋獲後帶回私行拘禁，藉此逼迫甲○○償還其積
    欠「小謝」款項，竟共同基於妨害自由之犯意聯絡，由王忠
    勝負責至甲○○位於桃園縣龜山鄉○○街24巷8 號住處附近
    尋找甲○○行蹤，迨至97年11月22日中午12時許，王忠勝於
    上址附近發現甲○○行蹤後，隨即聯繫陳雪琴、盧清河及乙
    ○○，並由盧清河駕駛車號T8-4726 號自小客車，載得陳雪
    琴及王忠勝後，又在桃園縣桃園市○○路與中山路口麥當勞
    前搭載乙○○，四人一同駕車前往甲○○住處。甲○○見陳
    雪琴等4 人一同前來，急忙坐上其不詳姓名年籍成年友人座
    車欲躲避清償債務。王忠勝見此，唯恐無功而返，隨即上前
    強拉甲○○下車並拔下座車鑰匙，之後即與陳雪琴、盧清河
    、乙○○共同將甲○○強行押入其上址住處內，於私行拘禁
    期間，乙○○與陳雪琴、王忠勝、盧清河等4 人復承前妨害
    自由之同一犯意聯絡，由王忠勝徒手掌摑甲○○兩巴掌，其
    餘三人則在旁看守，以此方式共同對甲○○實施強暴，致使
    甲○○不得不先後交出其所有機車行照、鑰匙，嗣於簽發面
    額為36萬元本票1 張、機車讓渡書1 份後，再行交付其所有
    身分證、護照、臺胞證、國際駕照、香港入境許可證、中國
    昆山市暫時居留證，且填具保管書1 份交予陳雪琴。然乙○
    ○與陳雪琴、王忠勝、盧清河等4 人因見甲○○始終未清償
    分文借款，遂持續拘禁甲○○，並迫使甲○○於同日（11月
    22日）下午2 時許，與渠等一同前往桃園縣桃園市○○路某
    處咖啡店與「小謝」協商債務處理事宜。抵達該處後，因「
    小謝」認甲○○無力償還，仍要求陳雪琴負責，以致陳雪琴
    依舊無法解免自己之保證責任。同日下午3 時許，乙○○等
    4 人即迫使甲○○帶同渠等前往其父母位於臺北市文山區某
    處家中索討金錢，因該處無人應門，再改往甲○○小叔位於
    臺北市○○○路某住處索取金錢，但亦無所獲，乙○○等4
    人遂於同日晚間7 時許強押甲○○折返回位於桃園縣桃園市
    ○○路某處卡拉OK店內。乙○○與王忠勝、盧清河見甲○○
    積欠債務卻毫無返還之誠意，一時氣憤，遂另行共同基於傷
    害之犯意聯絡，由王忠勝持酒瓶，盧清河、乙○○則徒手毆
    打甲○○，之後並迫使甲○○再次帶同陳雪琴等人返回其父
    母位於臺北市文山區住處拿錢，惟因該處仍無人應門，乙○
    ○與王忠勝、盧清河怒不可遏，遂承前同一傷害之犯意聯絡
    ，共同徒手毆打甲○○，並與陳雪琴共同將甲○○押回桃園
    地區，途中王忠勝、盧清河、乙○○三人又向甲○○恫稱：
    「你一直在耍我們」、「要把你丟碧潭」、「要把你推下高
    速公路」、「要把你丟到虎頭山」、「我們都有前科，不差
    你一個，要把你幹掉」等語，致使甲○○擔心自己生命、身
    體遭受危害而心生畏懼。迨抵達桃園縣桃園市○○路二段28
    8 號振生醫院附近後，乙○○與王忠勝、盧清河見甲○○欲
    將全部債務推諉予陳雪琴負責之態度，難抑憤怒，竟又再承
    前同一之傷害犯意聯絡，由王忠勝拾起在現場附近撿得之鐵
    棒，盧清河持其所有原已放置在車上之鋁棒，至乙○○則先
    徒手以拳腳毆打、之後再以安全帽及路邊撿拾所得燈管毆打
    甲○○，致甲○○因而受有背、右肩、右上臂、右大腿瘀傷
    ，頭部外傷併顏面擦傷、鼻部表淺撕裂傷併鼻挫傷，左手挫
    傷，雙手、左膝擦傷等傷害。嗣因路旁民眾見狀報警，經警
    據報抵達現場後，始循線查悉上情。
二、犯罪事實之認定：
(一)、按以簡易判決處刑者，不受刑事訴訟法第159 條第1 項之限
    制，同法第159 條第2 項定有明文，是依上開規定，以簡易
    判決處刑之案件，被告以外之人於審判外之陳述，應認具有
    證據能力。查本案被害人甲○○及共同被告陳雪琴、王忠勝
    、盧清河等人於警詢及偵查中所為陳述，，雖均係被告以外
    之人於審判外之陳述，惟因本案採簡易判決處刑，揆諸首揭
    說明，應認均具有證據能力。
(二)、上開犯罪事實，業據被告乙○○迭於本院準備程序及訊問時
    坦認不諱（見本院98年度審易字第45頁反面、本院99年2 月
    22日訊問筆錄第2 頁），核與證人即被害人甲○○於警詢時
    證述其究係如何遭人強押往返臺北與桃園地區籌措金錢，及
    遭人毆打、恫嚇等被害情節相符（見偵卷第54至63頁），並
    與共犯陳雪琴、王忠勝、盧清河分別於警詢、偵訊及本院前
    案審理時供陳如何於上開時地為迫使被害人出面償還高利貸
    債務之犯案經過不謀而合（見偵卷第21至28頁、第48至52頁
    、本院審訴卷第64頁反面至65頁、本院98年度易字第866 號
    卷第43頁反面、本院99年1 月22日準備程序筆錄第2 頁），
    此外，並有物品領據、本票、保管書、指認照片、現場刑案
    照片與扣案之鋁棒1 支足憑。綜上，足認被告乙○○前揭自
    白與事實相符，可以採信，本案事證至為明確，被告乙○○
    犯行堪以認定，應依法論科。
三、論罪科刑：
(一)、按刑法第302 條第1 項之妨害自由罪，其犯罪行為包括「私
    行拘禁」及「以其他非法方法剝奪人之行動自由」兩種行為
    態樣，而所謂「以其他非法方法剝奪人之行動自由」，係對
    於「私行拘禁」之補充規定，如犯罪行為已符合「私行拘禁
    」之規定，即無論處「以其他非法方法剝奪人之行動自由」
    罪名之餘地（最高法院30年上字第1693號判例、93年度臺上
    字第3723號判決及94年度臺上字第3561號判決參照）。次按
    刑法第302 條第1 項、第304 條第1 項及第305 條之罪，均
    係以人之自由為其保護法益，而刑法第302 條第1 項所稱之
    非法方法，已包括強暴、脅迫或恐嚇等一切不法手段在內，
    因此如以非法方法剝奪他人行動自由行為繼續中，再對被害
    人施加恐嚇，或以恐嚇之手段迫使被害人行無義務之事，則
    其恐嚇之行為，仍屬於非法方法剝奪行動自由之部分行為，
    應僅論以刑法第302 條第1 項之罪，無另成立同法第304 條
    或第305 條之罪之餘地（最高法院亦有89年度臺上字第780
    號判決併參）。再按刑法第304 條之強暴、脅迫，祇以所用
    之強脅手段足以妨害他人行使權利，或足使他人行無義務之
    事為已足，並非以被害人之自由完全受其壓制為必要，而刑
    法第305 條之恐嚇危害安全罪，則係指單純以將來加害生命
    、身體、自由、名譽、財產之事，恐嚇他人致生危害於安全
    者而言，如對於他人之生命、身體等，施以現實之強暴、脅
    迫手段等危害要挾，使人行無義務之事或妨害人行使權利，
    即應構成刑法第304 條之強制罪，縱有恐嚇行為，亦僅屬犯
    強制罪之手段，無更論以恐嚇危害安全罪之餘地（最高法院
    亦有28年上字第3650號判例、84年度臺非字第194 號判決足
    參）。末按以強暴之方法剝奪人之行動自由時，若無傷害之
    故意，而於實施強暴行為之過程中，致被害人受有傷害，乃
    實施強暴之當然結果，固不另論傷害罪。惟妨害自由罪，並
    非以傷人為當然之手段，若行為人另具有傷害故意，且發生
    傷害結果，自應成立傷害罪名，如經合法告訴，即應負傷害
    罪責，而與妨害自由罪有方法結果之牽連關係，按刑法第五
    十五條之規定從一重處斷（最高法院94年度臺上字第4781號
    判決意旨可參）。
(二)、核被告乙○○上開所為，係係犯刑法第302 條第1 項之私行
    拘禁罪、第277 條第1 項之普通傷害罪。檢察官起訴時固認
    被告乙○○係犯刑法第304 條第1 項之強制罪嫌云云。惟查
    ：證人即被害人甲○○於警詢時既明白指訴：「他們左右兩
    側跟著我，逼我離開」、「他們押著我一同搭車至臺北市文
    山區家」等語，參以被害人嗣經送往醫院急診時，身體確實
    如犯罪事實欄所載之傷勢，倘非被害人於案發當時之行動自
    由業已受限制，其又豈是至愚之人，竟不迅即逃離現場，反
    而任由被告乙○○與共犯陳雪琴等人隨意將之帶往咖啡店，
    甚至進而往返於臺北桃園之間多次，此由徵之共犯陳雪琴於
    遭警查獲後接受警察詢問時尚且主動供稱：「甲○○看見我
    們之後馬上衝上他朋友的車要離開，王忠勝便將他從車上拉
    下來，且有人將他朋友的車鑰匙拔下來不讓他們離開」等語
    益明，是被告乙○○之行為，應已構成刑法第302 條第1項
    之私行拘禁罪，公訴人認被告等人涉犯同法第304 條之強制
    罪，尚有未洽，惟因二者基本社會事實同一，爰依法變更起
    訴法條。
(三)、其次，起訴書雖未就被告乙○○與共犯陳雪琴等人如何強押
    被害人甲○○離開其位於桃園縣龜山鄉○○街24巷8 號住處
    ，前往桃園縣桃園市○○路某處咖啡店與「小謝」協商債務
    部分起訴，惟該部分犯行與本件已起訴部分，有實質上一罪
    之關係，應為起訴效力所及，本院自得併予審理，併此敘明
    。
(四)、再者，被告乙○○與共犯陳雪琴、王忠勝、盧清河就其等4
    人共同拘禁被害人甲○○並迫使其往返桃園臺北間籌款還債
    部分，均有犯意聯絡及行為分擔；另被告乙○○與共犯王忠
    勝、盧清河就其等3 人間共同徒手或持酒瓶、鋁棒、鐵棒、
    燈管等物品毆打被害人甲○○部分，亦均有犯意聯絡及行為
    分擔。起訴書就此部分固僅認被告乙○○與共犯王忠勝就強
    制犯行，至共犯陳雪琴則與另名綽號「安哥」之男子就強制
    犯行部分為共同正犯云云。然本件既係被告乙○○與被告陳
    雪琴、王忠勝、盧清河共同基於妨害自由之犯意聯絡所為，
    悉如前述，則檢察官認被告乙○○與共犯陳雪琴、王忠勝、
    盧清河等人間並無犯意聯絡，核與卷存事證不符，自有未洽
    。此外，因被告陳雪琴僅於偵訊時一度供稱：「我認識一個
    安哥有在現場，他那天是陪我上去的，我問甲○○說這筆錢
    是要怎麼處理，被害人都不說話，所以安哥看到桌上的護照
    這些東西，就說要甲○○寫保管書，給我一些保障」等語（
    見偵卷第99頁），惟此核與被告乙○○或其餘共犯王忠勝、
    盧清河之供述，乃至於被害人甲○○之指訴，均有未合，本
    院已難驟採，況依被告陳雪琴上開所述，亦無從逕認綽號「
    安哥」該人有何參與妨害自由之犯行，是起訴書就此部分將
    被告陳雪琴與「安哥」誤認為共同正犯云云，亦有未合，再
    予敘明。
(五)、被告乙○○與共犯陳雪琴等人在私行拘禁甲○○之過程中，
    推由王忠勝徒手掌摑甲○○，致甲○○不得不交出其所有機
    車行照等物品，並簽立保管書而行無義務之事，嗣後被告乙
    ○○並與共犯王忠勝、盧清河出言恫嚇甲○○，致其擔心自
    己安危而心生畏懼，因其等所為上開恐嚇或使人行無義務之
    事等犯行，均已包含於被告乙○○與共犯陳雪琴等人私行拘
    禁甲○○之同一妨害自由意念之中，僅屬私行拘禁之部分行
    為，不另論以刑法第305 條之恐嚇危害安全罪。而被告乙○
    ○河就其所犯前揭私行拘禁罪及普通傷害罪二罪間，犯意各
    別，行為互殊，應予分論併罰之。
(六)、爰審酌被告乙○○不思依循正當法律途徑解決債務問題，反
    而藉由私行拘禁之方式，迫使被害人籌款還債，有害被害人
    之行動自由與人身安全，對社會治安誠有危害，惟本院審酌
    被告乙○○於犯後既知坦認犯行，且本案復係肇因於被害人
    借款後避不見面，造成共犯陳雪琴為之代償鉅額重利債務並
    承擔沈重經濟壓力，再兼衡本件被告乙○○之素行、犯罪動
    機、目的、參與程度等一切情狀，量處如主文所示之刑，並
    依法定其應執行刑，及就各宣告刑與執行刑均諭知易科罰金
    之折算標準，以為警惕。
(七)、扣案之鋁製球棒1 支，既係共犯盧清河所有持以共同毆打被
    害人甲○○所用之物，業據共犯盧清河於本院另案審理時坦
    認不諱，爰依刑法第38條第1 項第2 款之規定，於被告乙○
    ○所犯共同傷害罪名項下宣告沒收之。
據上論斷，應依刑事訴訟法第449 條第2 項、第3 項、第450 條
第1 項、第300 條，刑法第28條、第302 條第1 項、第277 條第
1 項、第51條第6 款、第41條第1 項前段、第38條第1 項第2 款
，刑法施行法第1 條之1 第1 項、第2 項前段，逕以簡易判決處
刑如主文。
中    華    民    國    99    年    2     月    23    日
                  刑事第八庭    法  官  呂綺珍
中華民國刑法第277條
（普通傷害罪）
傷害人之身體或健康者，處3 年以下有期徒刑、拘役或1 千元以
下罰金。
犯前項之罪因而致人於死者，處無期徒刑或7 年以上有期徒刑；
致重傷者，處3 年以上10年以下有期徒刑。
中華民國刑法第302條
（剝奪他人行動自由罪）
私行拘禁或以其他非法方法，剝奪人之行動自由者，處5 年以下
有期徒刑、拘役或3 百元以下罰金。
因而致人於死者，處無期徒刑或7 年以上有期徒刑，致重傷者，
處3 年以上10年以下有期徒刑。
第 1 項之未遂犯罰之。
以上正本證明與原本無異。
如不服本判決應於收受判決後10日內向本院提出上訴書狀，並應
敘述具體理由。其未敘述上訴理由者，應於上訴期間屆滿後20日
內向本院補提理由書(均須按他造當事人之人數附繕本)「切勿逕
送上級法院」。
                                    書記官  范升福
中    華    民    國    99    年    3     月    4     日

司法院資訊處製作；財團法人民間司法改革基金會備份。
